【裁判字號】    96,易,483
【裁判日期】    970123
【裁判案由】    毀棄損壞
【裁判全文】
臺灣屏東地方法院刑事判決               96年度易字第483號
公  訴  人  臺灣屏東地方法院檢察署檢察官
被      告  庚○○
上列被告因毀棄損壞案件，經檢察官提起公訴（96年度偵字第
2592號），本院判決如下：
    主  文
庚○○共同損壞他人之自用小客車、附紗網之欄杆狀鐵製大門、
玻璃窗戶，足以生損害於他人，累犯，處有期徒刑捌月，減為有
期徒刑肆月，如易科罰金，以新臺幣貳仟元折算壹日。
    事  實
一、庚○○前於民國92年間，因施用毒品案件，經臺灣高雄地方
    法院判處有期徒刑10月確定，又於93年間，因施用毒品案件
    ，經臺灣高雄地方法院判處有期徒刑4 月確定，接續執行，
    甫於94年9 月2 日縮刑期滿執行完畢，猶不知悔改。庚○○
    於95年11月16日晚間11時許，原與7 、8 名不詳友人在位於
    屏東縣高樹鄉之「黑馬卡拉ＯＫ」飲酒，一時興起撥打電話
    給有砂石利益糾紛之丙○○，語氣不佳，適綽號「小黑」、
    「黑仔」（台語發音）之甲○○至丙○○住處在側，甲○○
    問丙○○何人來電，丙○○便對庚○○表示「小黑」在旁，
    逕將電話交由甲○○接聽，原不相識之甲○○與庚○○，就
    在電話中彼此言詞挑釁，庚○○便提議至對方住家談判，遭
    甲○○拒絕，改約立即至荖濃溪之「高美大橋」見面談判。
    詎庚○○無意赴約，探聽與丙○○友好之「小黑」係何許人
    及其住處後，旋夥同7 、8 名不詳成年男子，基於毀損他人
    器物之犯意聯絡，分乘2 輛汽車，馳駛至屏東縣里港土庫村
    定遠11號，即甲○○之母所有供甲○○與女友乙○○同居之
    住處，於同日晚上11時50分許（起訴書誤載為30分許）到達
    ，驚動乙○○出面察看，庚○○隔著附紗網之欄杆狀鐵製大
    門，大聲問乙○○：「黑仔在不在？」乙○○虛應：「黑仔
    是誰？」庚○○稱：「甲○○。」乙○○答：「他不在。」
    庚○○遂與同夥7 、8 名男子，分持球棒、鐵棍砸打該住處
    之門窗及停放在旁紀明華所有供乙○○使用之車牌D3-1313
    號自用小客車，致該自小客車受有車頂鈑金凹陷、車窗玻璃
    破裂等損壞（修車費用含工資約新臺幣【下同】21,000元）
    、前揭附紗網之欄杆狀鐵製大門受有紗網破裂之損壞、住處
    窗戶4 個受有玻璃8 片破裂之損壞（起訴書誤載為「大門玻
    璃及紗窗、窗戶玻璃4 片均破裂、大門門鎖受有損壞」），
    庚○○等人得手後離去。乙○○隨即報警拍照蒐證，嗣經甲○○探知庚○○之年籍資料，乙○○於95年11月28日下午5
    時15分許，再報案指認庚○○，始查獲上情。
二、案經乙○○、甲○○訴由屏東縣警察局里港分局報告臺灣屏
    東地方法院檢察署檢察官偵查起訴。
    理  由
一、犯罪之被害人，固以因犯罪而直接被害之人為限，惟所謂直
    接被害人，係指其法益因他人之犯罪而直接被其侵害者而言
    ，故凡財產法益被侵害時，其財產之所有權人固為直接被害
    人，即對於該財產有事實上管領之人，因他人之犯罪行為而
    其管領權受有侵害者，亦不失為直接被害人，且被害之是否
    直接，須以犯罪行為與受侵害之法益有無直接關係為斷，如
    就同一客體有二以上之法益同時併存時，苟其法益為直接犯
    罪行為所侵害，則兩法益所屬之權利主體均為直接被害人，
    並不因另有其他之直接被害人而發生影響（最高法院42年台
    非字第18號判例參照）。易言之，刑法毀損罪之被害人，除
    所有人外，對毀損物有事實上管領之人，亦得為告訴。本案
    業據對毀損物有事實上管領之乙○○、甲○○合法告訴。
二、被告以外之人於審判外之言詞或書面陳述，除法律有規定者
    外，不得作為證據；又被告以外之人於審判外之陳述，雖不
    符合同法第159條之1至第159條之4之規定，但經當事人於審
    判程序同意作為證據，法院審酌該言詞陳述或書面陳述作成
    時之情況，認為適當者，亦得為證據。當事人、代理人或辯
    護人於法院調查證據時，知有第159條第1項不得為證據之情
    形，而未於言詞辯論終結前聲明異議者，視為有前項之同意
    ，刑事訴訟法第159條第1項及第159條之5分別定有明文。查
    本判決下列所引用之各該被告以外之人於審判外之陳述（乙○○於警詢中之陳述、南隆汽車保養場估價單、癸○○警員
    調查報告等），雖屬傳聞證據，惟當事人於審理中表示同意
    作為證據方法而不予爭執，本院審酌上開證據資料製作時之
    情況，尚無違法不當及證明力明顯過低之瑕疵，亦認為以之
    作為證據應屬適當，故揆諸前開規定，爰逕依刑事訴訟法第
    159 條之5 規定，認均有證據能力，合先敘明。
三、訊據被告庚○○固坦承於95年11月16日晚上11時許，與友人
    一同飲酒，並打電話給證人丙○○，電話中與「小黑」相約
    談判一節，惟矢口否認有何毀損犯行，辯稱：不識甲○○，
    不知其住處，當晚飲酒後即回家，未至高美大橋赴約，亦未
    前往告訴人甲○○、乙○○住處云云。經查：
  (一)上揭事實，業據證人即告訴人乙○○指訴歷歷，並於審理中
    結證稱：當時有2 輛汽車，約7 、8 個人到場，可確定是被
    告，因隔著欄杆狀鐵製大門，有看清被告的臉，還聞到酒氣
    ，被告一來就大聲問伊「黑仔」在不在，伊問「黑仔」是誰
    ，被告說是甲○○，伊說不在，與被告一起到場之人就分持
    球棒、鐵棍等，開始砸打伊住處門窗及轎車；被毀損之大門
    沒有玻璃，是紗網破裂，4 個窗戶如偵查卷第15頁下方照片
    所示（黑色網子後面有1 個窗戶），每個窗戶有2 片玻璃，
    共打破8 片窗戶玻璃（見本院卷第37～38頁）等語明確，並
    經證人即告訴人甲○○、證人丙○○於審理中分別結證稱於
    95年11月16日晚上11時許，接聽被告電話之情狀屬實，核與
    被告坦承部分大致相符，且有現場全景照片5 張、大門紗網
    破裂2 張照片、4 個窗戶玻璃破裂照片各1 張（見偵查卷第
    15～18頁、第22頁、警卷第34頁）及南隆汽車保養場95年11
    月19日估價單1 紙（見偵查卷第11頁）附卷可稽，復有屏東
    縣警察局里港分局三和派出所警員癸○○製作之調查報告及
    95年11月16日員警工作紀錄簿各1 紙（見本院卷第85～86頁
    ）、報案三聯單及95年11月28日員警工作紀錄簿各1 紙（見
    警卷第30、32頁）、刑案現場測繪圖1 紙（見警卷第29頁）
    、相關位置圖1 紙（本院卷第107 頁）在卷可佐，足認證人
    乙○○之指證與事實相符。衡以證人乙○○於警詢中曾指訴
    於95年11月17日晚上11時許，又有8 名不詳人士騎乘機車至
    其住處砸毀甲○○所有車牌K25-003 號重機車，但不知何人
    所為，因太遠看不清楚等語（故此部分未起訴），茍證人乙○○欲誣陷被告，對連續2 日遭毀損之事，理應皆指訴被告
    所為，但證人乙○○僅就95年11月16日晚上11時50分許該次
    指認被告，依此情況，益徵其指證實在。
  (二)至被告辯稱根本不認識「小黑」或告訴人甲○○，故不可能
    知其住處云云，惟經證人即前揭三和派出所所長壬○○於審
    理中結證稱：該所轄區包含土庫村，甲○○綽號「小黑」，
    轄內很多人都知道其姓名、綽號，甲○○從小就住那邊，且
    村莊很小，村人都知道其住處（見本院卷第129 頁背面）等
    語明確，並有證人即屏東縣警察局里港分局偵查隊偵查佐戊○○於審理中結證稱：本案之前就知道甲○○此人，知其綽
    號「小黑」，亦知其住土庫村信國地區，此人曾犯槍砲等案
    件；前揭相關位置圖上從「黑馬卡拉ＯＫ」開車至甲○○住
    處，應於20分鐘內可到達（見本院卷第130 頁正背面）等語
    屬實，又證人即告訴人甲○○於審理中結證稱：在高雄縣美
    濃鎮及屏東縣高樹鄉有很多人認識伊，知伊綽號及住處不足
    為奇（見本院卷第117 頁背面～第118 頁），且被告自承與
    丙○○間有砂石利益糾紛（見本院卷第21頁背面），「小黑
    」又是丙○○身邊之友人，衡情被告探聽「小黑」之真實姓
    名及住處，絕非難事，故被告此辯解不足採信。
  (三)又被告辯稱當晚飲酒後即回家，案發時不可能在場云云，核
    被告於警詢中供稱：當時有7 、8 名友人一起在「黑馬卡拉
    ＯＫ」飲酒，都有聽到伊與「小黑」講電話不愉快（見警卷
    第11頁）等語，嗣於審理中改稱當時一起飲酒之友人僅有辛○○、丁○○、己○○3 人云云，經證人辛○○、丁○○於
    審理中分別結證稱：確常與被告一起喝酒，但不記得95年11
    月16日有無與被告一起喝酒（見本院卷第頁39頁背面～第40
    頁、第118 頁）等語，其證詞均無從為被告有利之認定，可
    見被告所辯其案發時不在場，徒託空言，亦不足採信。
  (四)綜上，被告所辯要屬卸責之詞，其事證明確，犯行堪以認定
    ，應予依法論科。
四、按刑法第354 條之毀損罪，以使所毀損之物，失其全部或一
    部之效用為構成要件，最高法院47年台非字第34號著有判例
    可稽。申言之，刑法毀損罪所謂「毀棄」係指銷毀滅除、拋
    棄，使物之效用全部喪失，「損壞」係指損傷破壞物體，使
    其效用全部或一部喪失之意，「致令不堪用」則指以毀棄、
    損壞以外之其他方法，雖未毀損原物，但其物之效用喪失者
    。告訴人乙○○有使用權之車牌D3-1313 號自用小客車，車
    窗玻璃3 片（左前門玻璃、左後三角窗、後擋風玻璃）及左
    前方向燈破裂，車頂有鈑金凹陷及烤漆破損，修復費用含工
    資為21,000元，有前揭估價單可憑，足認該車已減損遮風、
    防塵、擋雨、保護之效能，亦減損左轉警示之效能，又減損
    車身防鏽、美觀之效能，並造成更換零件及重新鈑金烤漆之
    財物損失，自屬該車之損壞。而告訴人甲○○、乙○○住處
    附紗網之欄杆狀鐵製大門，紗網嚴重破裂，喪失防蚊之效能
    ，又4 個窗戶有玻璃8 片破裂，喪失遮風、防蚊等效能，並
    造成更換紗網及玻璃之損物損失，均屬損壞。
五、核被告所為，係犯刑法第354 條之毀損罪。被告與同夥7 、
    8 名不詳成年男子間，有毀損他人器物之犯意聯絡及行為分
    擔，為共同正犯。被告前有如事實欄所載之罪刑執行情形，
    有臺灣高等法院被告前案紀錄表附卷可參，其受徒刑之執行
    完畢，5 年以內故意再犯本件有期徒刑以上之罪，為累犯，
    應加重其刑。爰審酌被告因一時衝動，逕率眾至他人住家，
    任意毀損他人器物以逞兇示威，惡行惡狀，足以影響一般人
    免於恐懼之自由，對社會治安之破壞不輕，且素行不佳，有
    其臺灣高等法院被告前案紀錄表1 份附卷可考，又犯後態度
    不佳，及未與告訴人和解；惟念所造成告訴人之財物損失不
    超過3 萬元等一切情狀，量處如主文所示之刑，以示懲儆。
    又中華民國96年罪犯減刑條例業於96年7 月4 日公布，自同
    年7 月16日施行，被告所犯本案之罪，犯罪時間係在96年4
    月24日以前，經核並非該條例第3 條所列不予減刑之罪，應
    依同條例第2 條第1 項第3 款規定，減其刑期二分之一，再
    依同條例第9 條規定，併諭知易科罰金之折算標準。
六、至公訴意旨以：被告於95年11月16日晚上11時50分許，在告
    訴人甲○○、乙○○位於至屏東縣里港土庫村定遠11號住處
    ，夥同7 、8 名不詳成年男子，亦共同損壞該住處「總電錶
    」部分。惟查：
  (一)按犯罪事實應依證據認定之，無證據不得認定犯罪事實；不
    能證明被告犯罪者，應諭知無罪之判決，刑事訴訟法第154
    條第2 項、第301 條第1 項分別定有明文。告訴人之告訴，
    係以使被告受刑事訴追為目的，是其陳述是否與事實相符，
    仍應調查其他證據以資審認，最高法院52年台上字第1300號
    判例闡述甚明。
  (二)公訴意旨認被告亦共同損壞「總電錶」，無非係以告訴人乙○○之指訴及該電錶稍微歪斜之照片1 張（見偵查卷第21頁
    下方）為其所憑論據。該電錶係台灣電力股份有限公司所有
    ，由住戶即告訴人保管無誤，依外觀而言，確有曾遭敲打之
    情形，但並無證據可證明其記錄用電量之效能受影響，尚非
    刑法毀損罪所稱之損壞，公訴意旨誤以被告此部分舉動，與
    前揭論罪科刑之毀損罪間，有同一事實行為之一罪關係，爰
    不另為無罪之諭知。
據上論斷，應依刑事訴訟法第299 條第1 項前段，刑法第28條、
第354 條、第47條第1 項、第41條第1 項前段，刑法施行法第1
條之1 、中華民國96年罪犯減刑條例第2 條第1 項第3 款、第7
條、第9 條，判決如主文。
本案經檢察官李賜隆到庭執行職務
中    華    民    國    97    年    1     月    23    日
                  刑事第四庭    審判長法  官  莊鎮遠
                                      法  官  王炳人
                                      法  官  蔡嘉裕
以上正本證明與原本無異。
如不服本判決，應於收受本判決送達後10日內，向本院提出上訴
書狀（應敘述具體理由並附繕本），其未敘述上訴理由者，至遲
應於上訴期間屆滿後20日內，向本院補提理由書狀，切勿逕送上
級法院。
中    華    民    國    97    年    1     月    23    日
                                      書記官  許倬維
附錄論罪科刑法條：
刑法第354條
毀棄、損壞前二條以外之他人之物，或致令不堪用，足以生損害
於公眾或他人者，處2 年以下有期徒刑、拘役或5 百元以下罰金
。


司法院資訊處製作；財團法人民間司法改革基金會備份。
